【裁判字號】    97,交聲,1885
【裁判日期】    971022
【裁判案由】    交管條例聲異
【裁判全文】
臺灣板橋地方法院交通事件裁定        97年度交聲字第1885號
原處分機關  交通部公路總局臺北區監理所
異  議  人
即受處分人  甲○○
上列異議人因違反道路交通管理處罰條例案件，對於交通部公路
總局臺北區監理所於民國九十七年六月三十日以北監自裁字第裁
４０－Ａ00000000號（原舉發案號：臺北市政府警察局
九十七年四月二十一日北市警交大字第Ａ00000000號）
所為之裁決處分，聲明異議，本院裁定如下：
    主  文
異議駁回。
    理  由
一、原處分意旨略以：異議人即受處分人甲○○於民國九十七年
    四月八日下午七時九分許，駕駛車號５０３２－ＥＮ號自用
    小客車，行經臺北市○○○路、林森南路口處，因有「駕車
    行經有燈光號誌管制之交岔路口闖紅燈」之違規行為，經自
    動照相設備拍照後，為臺北市政府警察局交通警察大隊以北
    市警交大字第Ａ00000000號通知單逕行舉發，並經
    原處分機關依道路交通管理處罰條例第五十三條第一項之規
    定裁處新臺幣二千七百元罰鍰，並依同法第六十三條第一項
    第三款記違規點數三點。
二、異議意旨略以：
  (一)以管制號誌以轉換成紅燈○點六七秒就認定闖紅燈，實在太
    過不盡情理，因為才○點六七秒，不足一秒，伊未能如機器
    如此機敏迅速反應，伊也不可能就將車緊急煞停於路口，造
    成來往車輛不小心碰撞或妨礙交通，況且伊警察一般指揮交
    通常理，雖然應該看到黃燈準備煞停，但遇此由黃燈轉換成
    紅燈之臨界情況，也都會從寬通融處理。
  (二)○點六七秒應在誤差容許範圍，且依第一點所述可謂認知上
    不同所致，警察更不應在爭一之細微處，與民斤斤計較，應
    「便民、利民、益民... 」等，提供民眾之保障，否則，只
    爭相取締交通違規之民眾不注意之處或臨界之爭議之處，不
    免形同萬民所指「警察猶如盜匪搶錢」、「政府窮到一有交
    通違規就罰款毫無酌情酌理處理」，造成民眾反彈。
  (三)警察亦未能提供拍攝儀器正確保養維、合格檢驗、是否已過
    保固期、有無故障... 等相關資料供檢驗，○點六七秒是可
    認定為機器誤差範圍，若一味以此刁難苛求，更應對於拍攝
    儀器之正確性，提供定期保養維護、合格檢驗、故障維修紀
    錄、保固期之保證書等充分資料，佐證其○點六七秒，而非
    「均有派專責人員檢測與維護」一語帶過，造成對民眾嚴厲
    苛責，而對自己過於寬鬆之列直服務云云。
三、按汽車駕駛人，行經有燈光號誌管制之交岔路口闖紅燈者，
    處新臺幣一千八百元以上五千四百元以下罰鍰。前項紅燈右
    轉行為者，處新臺幣六百元以上一千八百元以下罰鍰，道路
    交通管理處罰條例第五十三條第一項定有明文。汽車駕駛人
    有道路交通管理處罰條例第五十三條之情形之一者，各記違
    規點數三點，同條例第六十三條第一項第三款亦訂有明文。
    現行實務上逕行舉發「紅燈左轉」和「紅燈越線臨停」的認
    定方式，係依交通部八十二年三月廿七日研商闖紅燈認定標
    準會議紀錄及交通部八十二年四月二十二日交路字第○○九
    八一一號函示辦理如下：（一）車輛面對圓形紅燈時，仍逕
    予穿越路口至銜接路段，含左轉、直行、迴轉及右轉（依箭
    頭綠燈允許行駛者除外），即視為闖紅燈之行為。（二）繪
    設路口範圍者：車輛無視於紅燈警示，有穿越路口之意圖，
    而車身已伸入路口範圍亦視同闖紅燈；若僅伸越停止線而未
    達路口範圍者，則視為不遵守標線指示（可以處罰條例第六
    十第三項之規定處分之）。（三）無繪設路口範圍者：以車
    輛無視於紅燈號誌，而有穿越路口之企圖，其車身並已伸越
    停止線並足以妨害其他方向人（若有行人穿越道）、車通行
    者亦以闖紅燈論處，若僅車身伸越停止線則以不遵守標線指
    示視之。又按道路交通標誌標線號誌設置規則第二百零六條
    第四款規定：圓形黃燈用以警告車輛駕駛人及行人，表示紅
    色燈號即將顯示，屆時將失去通行路權。
四、經查：依卷附之採證照片二幀所示，異議人之車速為每小時
    四十六公里、違規地點行車管制號誌黃燈轉換成紅燈所須秒
    差為三點○四秒、異議人於紅燈亮起○點六七秒通過停止線
    ，是異議人於紅燈亮起前三點○四秒、距離停止線前三十八
    點八五一二公尺前（時速每小時四十六公里即秒速每秒十二
    點七八公尺，乘以三點○四秒），行車管制號誌即由綠燈轉
    換成黃燈，是異議人見行車管制號誌轉換為黃燈後尚有充裕
    之時間、距離選擇減速停止，尚不能以行車管制號誌轉換成
    紅燈僅○點六七秒而免責，異議人駕駛上車輛面對圓形紅燈
    時，仍逕予穿越路口至銜接路段，已可認定；又異議人通過
    上開路口時之時速為每小時四十六公里，異議人以此車速通
    過上開路口，顯未於面對圓形黃燈時減速準備停止；且異議
    人於通過停止線及穿越停止線至銜接路口時之行車管制號誌
    均為紅燈，觀諸卷附之採證照片二幀上方之燈號即可知悉，
    從而異議人係直接穿過號誌而保持行駛，違規情節已屬灼然
    ，其一再爭執其於行車管制號誌轉換成紅燈僅○點六七秒而
    通過停止線，空言質疑自動照相設備之正確性，顯無理由。
    又道路交通安全規則第一百零二條第一款規定：汽車行駛至
    交岔路口，其行進、轉彎，應遵守燈光號誌或交通指揮人員
    之指揮，遇有交通指揮人員指揮與燈光號誌並用時，以交通
    指揮人員之指揮為準，異議人行經上開路口時並無交通指揮
    人員指揮交通，即應遵守行車管制號誌，附此敘明。
五、從而，原處分機關援引道路交通管理處罰條例第五十三條第
    一項及違反道路交通管理事件統一裁罰基準表之規定處異議
    人罰鍰新臺幣二千七百元，並依同條例第六十三條第一項第
    三款之規定記違規點數三點，依法並無不合，異議人聲明異
    議意旨，指摘原處分不當，為無理由，應予駁回。
六、依道路交通管理處罰條例第87條第2 項，道路交通案件處理
    辦法第19條，裁定如主文
中    華    民    國    97    年    10    月    22    日
                     交通法庭  法  官  王偉光
以上正本證明與原本無異。
如不服本裁定，應於裁定送達後五日內向本院提出抗告狀。
                               書記官  陳宥伶
中    華    民    國    97    年    10    月    22    日


司法院資訊處製作；財團法人民間司法改革基金會備份。
